【裁判字號】    99,易,1118
【裁判日期】    990730
【裁判案由】    毒品危害防制條例
【裁判全文】
臺灣高雄地方法院刑事判決              99年度易字第1118號
公  訴  人  臺灣高雄地方法院檢察署檢察官
被      告  乙○○
上列被告因毒品危害防制條例等案件，經檢察官提起公訴（99年
度毒偵字第1874號、99年度毒偵字第1761號），本院判決如下：
    主  文
鍾廣卿施用第二級毒品，累犯，處有期徒刑柒月。又施用第二級
毒品，累犯，處有期徒刑柒月。扣案之甲基安非他命壹小包（驗
前淨重零點零柒陸公克、驗後淨重零點零柒壹公克），沒收銷燬
之。應執行有期徒刑壹年。扣案之甲基安非他命壹小包（驗前淨
重零點零柒陸公克、驗後淨重零點零柒壹公克），沒收銷燬之。
    事  實
一、鍾廣卿前於民國87年8 月間，因施用毒品案件，經本院裁定
    送觀察、勒戒，認有繼續施用毒品傾向，再以87年度毒聲字
    第2432號裁定令入戒治處所施以強制戒治，嗣於88年2 月5
    日停止戒治處分出監，於88年8 月24日保護管束期間期滿。
    復於88年間，又因施用毒品案件，再經本院以88年度毒聲字
    第8729號裁定令入戒治處所施以強制戒治，於89年11月23日
    強制戒治期滿執行完畢出監。另於93年2 月間，又因施用毒
    品案件，再經本院以93年度易字第399 號判決處有期徒刑8
    月確定，於94年4 月13日因徒刑執行完畢出監。後於96年10
    月間，又因施用毒品案件，再經本院以96年度簡字第6786號
    判決處有期徒刑6 月確定，而於97年9 月12日徒刑執行完畢
    出監。詎鍾廣卿仍未戒除毒癮，復先後基於施用第二級毒品
    甲基安非他命之犯意，為下列犯行：
(一)、先於99年2 月8 日15時15分許為警採尿前回溯96小時內（扣
    除公權力拘束時間）之某時許，在不詳處所，以不詳方式，
    施用第二級毒品甲基安非他命1 次。嗣於99年2 月8 日上午
    11時45分許，在高雄縣美濃鎮○○里○○街（山區○○道路
    ）茶頂分56左26電線桿前，因涉及竊盜案件而為警當場查獲
    （經本院另案判決），復經其同意採尿送驗後，呈安非他命
    類甲基安非他命陽性反應，而查知上情。
(二)、復於99年3 月4 日15時13分許為警採尿前回溯96小時內（扣
    除公權力拘束時間）之某時許，在不詳處所，以不詳方式，
    施用第二級毒品甲基安非他命1 次。嗣為警於99年3 月4 日
    13 時40 分許，在高雄縣美濃鎮畚箕窩往柳樹塘之產業道路
    上，發現其騎乘車號OWG-479 號重型機車未戴安全帽且形跡
    可疑而欲上前盤查，鍾廣卿竟加速逃逸，並於途中將所持有
    之第二級毒品甲基安非他命1 小包（毛重0.3 公克）拋擲在
    地後，隨即減速接受盤查，嗣由員警帶同鍾廣卿折返其所行
    經之產業道路上搜查，當場扣得該第二級毒品甲基安非他命
    1 小包（毛重0.3 公克），復經同意採尿送驗後，呈安非他
    命類甲基安非他命陽性反應，而查知上情。
二、案經高雄縣政府警察局旗山分局報告臺灣高雄地方法院檢察
    署檢察官偵查起訴。
    理  由
一、按被告以外之人於審判外之言詞或書面陳述，除法律有規定
    者外，不得作為證據，刑事訴訟法第159 條第1 項定有明文
    。又被告以外之人於審判外之陳述，雖不符前4 條之規定，
    而經當事人於審判程序同意作為證據，法院審酌該言詞陳述
    或書面陳述作成時之情況，認為適當者，亦得為證據，刑事
    訴訟法第159 條之5 第1 項亦定有明文。本院用以認定本案
    事實所憑之被告以外之人於審判外之言詞或書面陳述，檢察
    官及被告於審判程序中均未曾聲明異議，並同意將之作為證
    據（參本院99年度易字第1119號卷【下稱本院易二卷】第
    39-4 0頁），本院復審酌該等言詞或書面陳述作成時之情況
    均屬正常，且與本案相關之待證事實具有關連性，認適當作
    為證據，依前開之規定，認上開陳述均具有證據能力，合先
    敘明。
二、訊據被告鍾廣卿對於前揭犯罪事實(一)、(二)先坦承不諱，後又
    矢口否認犯行，辯稱：我是吃安眠藥，我沒有上開2 次施用
    第二級毒品甲基安非他命之行為，我不認罪，事實(二)所扣得
    之第二級毒品甲基安非他命1 小包，不是我的等語（參本院
    易二卷第37-38頁）。經查：
(一)、上開事實(一)及(二)，被告被警查獲當日所採集之尿液，經送台
    灣檢驗科技股份有限公司檢驗，以酵素免疫分析法（EIA ）
    初步篩檢，並以氣相層析質譜儀法（GC/M S）複驗確認，結
    果均呈安非他命及甲基安非他命之陽性反應，有該公司分別
    於99年3 月2 日、99年3 月17日出具之濫用藥物尿液檢驗報
    告2 紙（報告編號：KＺ000000000000、KＺ000000000000）、
    高雄縣政府警察局旗山分局毒品案件嫌犯尿液採證代號與真
    實姓名對照表（被告代碼分別為：041 、057 ）2 紙、高雄
    縣政府警察局採集尿液檢體監管紀錄表1 紙在卷可稽（參高
    雄縣政府警察局旗山分局2056號警卷第5-6 頁；99年度毒偵
    字第1761號卷第20-21 、35頁）。
(二)、所謂「氣相層析質譜儀法」包括「氣相層析儀」及「質譜儀
    」2 部分，在「氣相層析儀」部分，其方法為將物質氣化後
    ，再經分析管分離，由於各種物質之沸點及對管柱之吸附力
    不同，在經過檢測器測定後，表現出不同的滯留時間，利用
    滯留時間來判定是何種物質；而「質譜儀」部分為檢測器，
    能將物質撞擊成碎片，記錄其質譜圖，因每個化合物之鍵結
    能力不同，故不同之物質會有其特定之質譜圖，故在物質之
    判斷上有若指紋鑑定，因此，理論上如果扣除人為因素（例
    如檢體之間的污染）不與列計者，氣相層析質譜儀之精確度
    接近百分之百，幾乎不會有偽陽性反應產生，此有行政院衛
    生署管制藥品管理局92年6 月20日管檢字第0920004713號函
    可參，並為本院職務上已知之事實。本件被告鍾廣卿為警查
    獲後採集之尿液，係以酵素免疫法初驗及以氣相層析質譜儀
    法為確認檢驗，業如上述，該尿液檢驗結果應屬正確無訛，
    無誤判之虞。又一般人施用第二級毒品甲基安非他命後，得
    有效檢驗出尿液中含有甲基安非他命、安非他命成分之最長
    時限為96小時，此為本院職務上已知之事實，並參見行政院
    衛生署管制藥品管理局91年9 月23日管檢字第109652號函，
    是被告於99年2 月8 日15時15分許及99年3 月4 日15時13
    分許為警採尿前回溯96小時內之某時（不含警力拘束時間）
    ，應分別有施用第二級毒品甲基安非他命之情，堪以認定。
(三)、證人即查獲事實(二)之員警郭家興到庭證稱：99年3 月4 日被
    告被查獲的這次是我所查獲的，當時我有在現場。我當天是
    跟警備隊隊長、另一名同事李春憲開車服巡邏勤務，當天巡
    邏的路線有經過美濃鎮，當時有看到被告，因為被告騎機車
    沒有戴安全帽，且被告一看到警車就加速逃逸，而且同行的
    警員李春憲曾經有辦過被告施用毒品的案件知道被告是曾經
    施用過毒品，所以我們覺得被告行跡可疑，就開車要將其攔
    查，被告就跑給我們追，後來我們追了五、六分鐘追到美濃
    鎮的畚箕窩與柳樹塘之間的產業道路才追到被告將其攔下。
    在被告停車前約壹佰米左右，我們有看到被告丟出壹包像是
    塑膠袋的東西，因為當天的天氣晴朗太陽很大，所以那包東
    西丟出去有閃閃發光，我們依照經驗判斷是屬於塑膠袋，當
    時我們就先追人，追到被告之後，我們先請被告出示證件，
    並且詢問被告說你剛剛丟什麼東西出去，被告回答說：我沒
    有丟東西。後來我們就帶被告往回走，在往回壹佰公尺處就
    找到那一包裝有白色粉末的夾鏈袋。當時被告一直辯稱那包
    東西不是他丟的，但事實上我有親眼看到被告他本來是雙手
    騎著機車扶著機車手把，後來有放慢速度，左手有放下向後
    ，拋下那包東西（你有親眼看到拋下那包東西的情形，或是
    只是看到他左手有放下的動作？）我是親眼看到他向後拋擲
    那包東西。後來我們就將被告帶回警備隊，並且做毒品包的
    測試，初驗結果是安非他命。後來就將本案及被告移送到高
    雄地檢。…被告是在我們攔查到的時候，才從腳踏板上拿起
    飲料來在喝，並稱我左手拿著飲料，如何仍將那包東西丟棄
    。（你們在美濃鎮開始追緝被告到畚箕窩的產業道路追到被
    告為止，是否有看到被告有一邊騎車邊喝飲料的動作？）沒
    有。（你們追緝被告時，警備車與被告機車的距離有多遠？
    ）最遠十幾米，最近約三、四米，被告就一路讓我們一直追
    ，因為距離蠻近的，所以被告的肢體動作看的很清楚。（所
    以被告如果有喝飲料的話，你是否一定看得到？）絕對看得
    到等語綦詳（參本院易二卷第38-39 頁）。又上開查扣之裝
    有白色粉末之夾鏈袋之物（毛重0.3 公克），經送驗結果，
    確為第二級毒品甲基安非他命無誤（驗前淨重0.076 公克、
    驗後淨重0.071 公克），有高雄醫學大學附設中和紀念醫院
    99 年6月22日之檢驗報告1 紙在卷可稽（報告編號：0000-0
    00 ）（參本院易二卷第16頁），故被告鍾廣卿上開所辯，
    顯係卸責之言，委無可採。
(四)、承上，本案事證明確，被告犯行，已堪認定。
三、又毒品危害防制條例第20條、第23條將施用毒品之刑事處遇
    程序，區分為「初犯」及「5 年內再犯」、「5 年後再犯」
    。依其立法理由之說明：「初犯」，經觀察、勒戒或強制戒
    治後，應為不起訴處分或不付審理之裁定；經觀察、勒戒或
    強制戒治執行完畢釋放後，「5 年內再犯」者，因其再犯率
    甚高，原實施之觀察、勒戒及強制戒治既已無法收其實效，
    爰依法追訴或裁定交付審理。至於經觀察、勒戒或強制戒治
    執行完畢釋放後，「5 年後再犯」者，前所實施之觀察、勒
    戒或強制戒治已足以遮斷其施用毒品之毒癮，為期自新及協
    助其斷除毒癮，仍適用「初犯」規定，先經觀察、勒戒或強
    制戒治之程序。從而依修正後之規定，僅限於「初犯」及「
    5 年後再犯」2 種情形，始應先經觀察、勒戒或強制戒治程
    序。倘被告於5 年內已再犯，經依法追訴處罰，縱其第3次
    （或第3 次以上）再度施用毒品之時間，在初犯經觀察、勒
    戒或強制戒治執行完畢釋放5 年以後，已不合於「5 年後再
    犯」之規定，且因已於「5 年內再犯」，顯見其再犯率甚高
    ，原實施觀察、勒戒或強制戒治，已無法收其實效，即應依
    該條例第10條處罰（最高法院95年5 月9 日第7 次刑事庭會
    議決議參照）。本件被告鍾廣卿前因施用毒品案件，經令入
    戒治處所施以強制戒治，於88年2 月5 日停止戒治處分釋放
    出所，於88年8 月24日保護管束期間期滿執行完畢，有臺灣
    高等法院被告前案紀錄表1 份在卷可按，而被告於前述強制
    戒治執行完畢釋放後，5 年內再犯上開施用毒品罪，並經判
    決確定，則其再度犯本件事實(一)、(二)施用毒品犯行，雖距前
    述強制戒治執行完畢釋放後均已逾5 年，揆諸前開說明，仍
    應依法論科。
四、核被告鍾廣卿所為，均係犯毒品危害防制條例第10條第2 項
    之施用第二級毒品罪。被告上開二罪，犯意各別，行為互殊
    ，應予分論併罰。被告於受有期徒刑之執行完畢後，5 年以
    內以故意再犯本案有期徒刑以上之罪，均為累犯，俱應依刑
    法第47條第1 項規定，加重其刑。爰審酌被告前有多次施用
    毒品等前科，素行不佳，曾因施用毒品經強制戒治後，竟仍
    未能遠離毒品，顯見其不知警惕，意志不堅，且犯後猶飾詞
    矯辯，意圖脫罪，毫無悔憶滿，犯後態度不佳，及施用毒品
    係自我戕害行為，並未危害他人等一切情狀，酌情分別量處
    如主文所示之刑，並合併定應執行刑，以示懲戒。又扣案之
    第二級毒品甲基安非他命1 小包（驗前淨重0.076 公克、驗
    後淨重0.017 公克），不問屬於犯人與否，均應依毒品危害
    防制條例第18條第1 項前段規定，於被告所犯事實(二)項下，
    諭知沒收銷燬之，附此敘明。
據上論斷，應依刑事訴訟法第284 條之1 、第299 條第1 項前段
，毒品危害防制條例第10條第2 項、第18條第1 項前段，刑法第
11條、第47條第1 項、第51條第5款，判決如主文。
本案經檢察官甲○○到庭執行職務。
中    華    民    國    99    年    7     月    30    日
                  刑事第四庭    法  官  張  震
以上正本證明與原本無異。
如不服本判決應於收受判決後10日內向本院提出上訴書狀，並應
敘述具體理由。其未敘述上訴理由者，應於上訴期間屆滿後20日
內向本院補提理由書(均須按他造當事人之人數附繕本)「切勿逕
送上級法院」。
中    華    民    國    99    年    7     月    30    日
                                書記官  鄒秀珍
附錄法條：
毒品危害防制條例第10條
施用第一級毒品者，處 6 月以上 5 年以下有期徒刑。
施用第二級毒品者，處 3 年以下有期徒刑。

司法院資訊處製作；財團法人民間司法改革基金會備份。
